最高法院刑事判決　　　　　　　　　　　　　　　　九十三年度台上字第七六四號
　　上　訴　人　甲○○
　　選任辯護人　何春源律師
右上訴人因走私案件，不服台灣高等法院中華民國九十一年九月二十五日第二審更審
判決（九十一年度上更(二)字第六六三號，起訴案號：台灣士林地方法院檢察署八十七
年度偵字第八六○號），提起上訴，本院判決如左：
    主  文
上訴駁回。
    理  由
按刑事訴訟法第三百七十七條規定，上訴於第三審法院，非以判決違背法令為理由，
不得為之。是提起第三審上訴，應以原判決違背法令為理由，係屬法定要件。如果上
訴理由狀並未依據卷內訴訟資料，具體指摘原判決不適用何種法則或如何適用不當，
或所指摘原判決違法情事，顯與法律規定得為第三審上訴理由之違法情形，不相適合
時，均應認其上訴為違背法律上之程式，予以駁回。本件上訴人甲○○上訴意旨略稱
：(一)、原判決事實欄記載「民國八十四年五月三十日前某日由甲○○駕駛泉宏八號漁
船至公海海面，自另一不詳船舶上接運購入大陸地區漁貨日月蛤」，則上訴人著手私
運行為之場所為公海之上，並非大陸地區；又依據宏八號漁船出行紀事簿其行經之海
域均在我國二百浬經濟海域，如何證明屬大陸地區？上訴人先後供稱：「漁獲在經度
一一九度附近捕來的，那裡海深大約九十至一百二十公尺。」、「在香港附近公海上
，最靠近香港東邊約一百多海浬捉的，有紀錄表。」及行政院農業委員會八五農漁字
第五一二二九三八Ａ號函稱：「日月蛤產地分布於台灣西南部、中國南海及東印度群
島等沿岸海域。」，實情如何應予詳查。且有航海紀事簿不難查出泉宏八號漁船行經
區域是否公海﹖抑屬大陸地區﹖不能以查獲之塑膠包裝貨及海關之主觀認定，未予詳
查而為上訴人不利之判斷。(二)、原判決事實認定，上訴人與許蔡抱及大陸地區某不詳
姓名之成年漁貨主，共同基於犯意聯絡，欲自淪陷區（即大陸地區）私運大陸地區漁
貨日月蛤進入自由地區即台灣販賣，而約定由上訴人駕駛「泉宏八號」漁船出海接貨
，並由該不詳姓名之大陸地區漁貨主將漁貨日月蛤（蛤肉）四千八百四十三公斤及日
月蛤（含殼）一萬五千四百八十七公斤（完稅價格總計新台幣一百零四萬五千七百七
十元），運至公海上交貨。既為不詳姓名大陸地區漁貨主，上訴人如何與之聯絡？如
何定時定點聯絡？如何認定漁貨運自大陸地區？原判決以臆測推定上訴人犯行，自屬
違背證據法則。(三)、行政院農業委員會水產試驗所之覆文雖載北緯二十度、東經一百
十四度地點是在東沙群島西南西約一六○海浬之海域，該處水深為一三○至一四○米
，底質為砂泥至礁岩區。但如何證明該處不產日月蛤？上訴人所駕泉宏八號船上有拖
網設備，足以證明日月蛤為以該船設備所捕獲，何以不足採？原判決未敘明理由，有
判決理由不備之違法。原判決以上訴人不能證明漁獲之出處，又不採上訴人證明船上
有拖網及包裝設備，其採證顯違證據法則。復謂有去殼設備不能證明自己去殼，有拖
網設備究否可捕得日月蛤不影響本案之判斷，顯違經驗法則云云。
惟查：(一)、原判決撤銷第一審不當之判決，改判仍論處上訴人共同私運管制物品進口
逾公告數額罪刑，已依卷證資料敘明其所憑之證據及認定之理由。並依證人蔡振欽所
為漁獲地點，財政部關稅總局承辦該項業務之秘書姜瑞昌於原審到庭證述該局鑑定委
員會如何鑑定該日月蛤（含肉及帶殼者）係屬大陸漁產品，認上訴人所辯日月蛤係出
海至北緯二十度、東經一百十四度之公海附近，以捕蝦拖網所拖上來的不足採，以上
訴人所稱漁獲之數量認上訴人所提出航海記事簿之記載不實在。並以共同被告許蔡抱
之供證及一般漁船出海作業認日月蛤係自大陸地區運出，並非由泉宏八號船員自日月
蛤殼中取出蛤肉，上訴人所辯自己去殼、包裝顯不實在。復以行政院農業委員會水產
試驗所函（見原審更(一)卷第五四至六十頁函件及所附說明節本），認上訴人辯稱係在
北緯二十度、東經一百十四度之附近海域捕獲日月蛤，並不實在。參照與上訴人同行
之蔡俊煌對開始作業之時間之供述與上訴人所述相去甚遠，扣案之日月蛤應係上訴人
走私大陸貨無誤。船上之拖網設備究竟是否可以捕得日月蛤已不影響本件判斷。於理
由詳加說明及指駁。經核所為論敘，均與卷內證據資料相符，從形式上觀察，並無違
背經驗法則、論理法則等違法情形存在。(二)、原判決並就本件被查獲之漁貨數目多，
價值不貲，不可能在公海上偶遇大陸漁船即可無償取得，顯應支付代價，且事先有約
定交漁貨之時間及地點，而上訴人僅受僱於許蔡抱，則購入資金當由許蔡抱支付，且
事先許蔡抱或上訴人已與該大陸地區之某漁貨主就接運時間、地點有所謀定，並由該
大陸地區之漁貨主將許蔡抱所購得之日月蛤以大陸漁船運至公海上，再由許蔡抱指示
上訴人，駕駛上揭漁船與海員共七人共同前往接運回台灣至明，因而上訴人與許蔡抱
及該大陸地區漁貨主間，顯有欲自淪陷區（即大陸地區）私運大陸地區漁貨日月蛤進
入自由地區即台灣之犯意聯絡；詳加說明。並無違背經驗法則或判決理由不備之違法
。(三)、大陸地區以外之地區，亦即自國外私運逾公告數額之管制物品進口，縱所私運
者係屬大陸地區產製之物品，因起運地點並非大陸地區，所為固仍屬懲治走私條例第
二條第一項之走私罪之範疇，但如行為人事先即與大陸地區人民聯絡，約由該大陸地
區人民自大陸地區私運物品至公海交易，再由行為人接續私運進入台灣地區，則因該
大陸地區人民與行為人已有犯意之聯絡及行為之分擔（該大陸地區人民分擔自大陸地
區私運至公海，再由行為人分擔自公海接續私運進入台灣地區，雙方協力完成犯罪）
，雙方即均為共同正犯，原判決因此援引該條例第十二條、第二條第一項論處上訴人
自大陸地區私運管制物品進入台灣地區，逾公告數額罪刑（此即所謂之準走私罪），
並無適用法則不當之違法。至其餘上訴意旨所執各詞，原判決已在理由內逐一論斷綦
詳，並無如上訴人所云之違法。上訴意旨，徒就原判決已說明之事項，及原審採證認
事之職權行使，任意指摘為違法，且為事實之爭執，顯與法律規定得為第三審上訴理
由之違法情形，不相適合。其上訴違背法律上之程式，應予駁回。
據上論結，應依刑事訴訟法第三百九十五條前段，判決如主文。
中　　　華　　　民　　　國　　九十三　　年　　　二　　　月　　 十九 　　日
                              最高法院刑事第八庭
                                  審判長法官  陳　炳　煌
                                        法官  陳　世　雄
                                        法官  韓　金　秀
                                        法官  吳　信　銘
                                        法官  徐　文　亮
      右正本證明與原本無異
                                              書  記  官
中　　　華　　　民　　　國　　九十三　　年　　　三　　　月　　　二　　　日
                                                                        Ｑ
